最高法院刑事判決　　　　　　　　　　　　　　　　八十八年度台非字第一六五號
　　上訴人　最高法院檢察署檢察總長
　　被　告　朱進郎
右上訴人因被告違反稅捐稽徵法案件，對於台灣高雄地方法院中華民國八十七年七月
九日第一審確定判決（八十七年度易字第六十二號，起訴案號：台灣高雄地方法院檢
察署八十六年度偵字第二五三四五號），認為部分違法，提起非常上訴，本院判決如
左：
    主  文
原判決關於朱進郎違背法令之部分撤銷。
    理  由
非常上訴理由稱：「按判決不適用法則或適用不當者，為違背法令，刑事訴訟法第三
百七十八條定有明文。原判決認定蕭世俊係世冀企業社負責人，與被告朱進郎基於概
括犯意聯絡，連續自民國八十五年七月間至八十六年一、二月間止（在八十四年五月
十九日商業會計法修正後），共同意圖幫助他人逃漏營利事業所得稅，由蕭世俊提供
其行號之發票交朱進郎用以虛列交易額，開立大頭小尾之發票（即扣抵聯金額大於存
根聯）以偽報稅額。查統一發票係記載並證明交易事項經過之商業會計原始憑證，屬
商業會計法第十五條第一款、第十六條第二款之對外會計原始憑證，被告所為即屬明
知為不實之事項而填製會計憑證，除犯刑法第二百十六條、第二百十五條、稅捐稽徵
法第四十三條第一項之罪責外，並觸犯商業會計法第七十一條第一款之罪。原判決僅
論其犯稅捐稽徵法第四十三條第一項之罪，顯有不適用法則之違法」等語。
本院按統一發票屬商業會計法第十五條第一款、第十六條之原始憑證。原判決既認定
被告朱進郎與商業負責人蕭世俊基於共同幫助他人逃漏營利事業所得稅之概括犯意聯
絡，由蕭世俊提供其為負責人之世冀企業社之發票予被告，再由被告持向案外人申動
工程有限公司等公司虛列交易額，並由被告開立大頭小尾之發票，將發票上之扣抵聯
交由上開公司以虛列進貨而抵銷售額，以偽報稅額，再將發票之存根聯交予蕭世俊，
並以發票向買受人要求支付發票存根聯上銷售額百分之五之金額予蕭世俊申報營業稅
，從中圖利，惟實際上未與該銷售商號有任何交易行為，足生損害於稅捐稽徵機關對
於課稅之正確性等情。則被告除應共同負稅捐稽徵法第四十三條第一項之幫助逃漏稅
捐罪外，尚應依刑法第三十一條第一項規定，共同負刑法第二百十六條、第二百十五
條之行使業務登載不實罪及商業會計法第七十一條第一款之明知為不實之事項，而填
製會計憑證罪。原判決僅論以稅捐稽徵法第四十三條第一項之罪，對於刑法第二百十
六條、第二百十五條及商業會計法第七十一條第一款之罪，恝置不論，自有不適用法
則之違背法令。案經確定，非常上訴意旨執以指摘，洵有理由。惟原判決尚非不利於
被告，應由本院僅將原判決關於朱進郎違背法令之部分撤銷，以資糾正。
據上論結，應依刑事訴訟法第四百四十七條第一項第一款前段，判決如主文。
中      華      民      國    八十八    年      七      月      七      日
                              最高法院刑事第三庭
                                  審判長法官  陳  錫  奎
                                        法官  洪  清  江
                                        法官  吳  昆  仁
                                        法官  李  伯  道
                                        法官  高  金  枝
      右正本證明與原本無異
                                              書  記  官
中      華      民      國    八十八    年      七      月     十二     日
